【裁判字號】    98,家抗,8
【裁判日期】    980625
【裁判案由】    指定遺產管理人
【裁判全文】
臺灣花蓮地方法院民事裁定               98年度家抗字第8號
抗  告  人  甲○○
相  對  人  中國信託商業銀行股份有限公司
法定代理人  乙○○
上列當事人間聲請指定遺產管理人事件，抗告人對於民國98年1
月19日本院97年度財管字第14號第一審裁定提起抗告，本院裁定
如下：
    主      文
抗告駁回。
抗告程序費用新臺幣壹仟元由抗告人負擔。
    理      由
一、抗告意旨略以：
  (一)緣被繼承人施明德往生後留下債務，經債權人中國信託商業
    銀行股份有限公司（下稱中國信託商業銀行）向法院聲請選
    任遺產管理人乙事，原審以抗告人係大學畢業且曾與被繼承
    人施明德住同一地址，而認抗告人有能力擔任遺產管理人之
    職云云。
  (二)惟查抗告人雖係被繼承人施明德之妹，且曾同住一地址，但
    對被繼承人之資產負債完全不知，且抗告人年僅25歲，尚屬
    年輕，雖大學畢業然並無社會及做事經驗且無經濟能力，對
    法律問題更是一竅不通，實無法勝任，且據了解被繼承人名
    下並無並無任何財產，而原審裁定該程序費用由被繼承人施
    明德之遺產負擔，無疑是轉由抗告人負擔，顯非公允。爰依
    法提起抗告，聲明：原裁定就選任抗告人為被繼承人施明德
    之遺產管理人部分廢棄，上開廢棄部分，請准予裁定改任其
    他合適人選為施明德之遺產管理人。
二、經查：
   (一)被繼承人施明德於民國97年2月23日去世，其並無配偶及子
     女，父親施連文、祖父施其盛於施明德死亡前均已歿，而
     其他順位繼承人即母許月珠、兄弟姊妹施明輝、施秋鳳、
     施秋蘭、甲○○、祖母楊瑞玉均拋棄繼承，由本院准予備
     查，並經原審調閱本院97年繼字第144號拋棄繼承事件卷宗
     查核無誤，堪信為真實。按聲請法院選任遺產管理人，法
     院有裁量權，不受聲請人聲明之拘束，可依職權選任適當
     之遺產管理人。而選任遺產管理人須考慮其適切性，亦即
     管理遺產須公平外，應以對遺產、遺債情況瞭解較深者為
     優先選任。況如無法選定遺產管理人者，因此類拋棄繼承
     事件，多屬遺債大於遺產，形同破產，法院在指定被繼承
     人之遺產管理人時，自應先審查是否有其他適合之人可任
     被繼承人之遺產管理人，如無，在不得已之情形，才指定
     國有財產局為遺產管理人，蓋國有財產局係一公務機關，
     綜理國有財產事務，執行事務預算為全國人民納稅所得，
     倘無遺產可歸國庫，可能造成以國家資源管理對國庫毫無
     利益之財產並須墊付無法歸墊之管理費用，無異使公器淪
     為私用，損及全民利益，令國庫遭受利益之侵害。
   (二)依上開說明，本院審酌被繼承人雖無遺產稅申報資料，然
     其曾於89年9月25日向保誠人壽投保金額新臺幣（下同）20
     萬元之個人壽險，此有財政部臺灣省北區國稅局花蓮縣分
     局北區國稅花縣一字第0981007205號函及法務部保險犯罪
     防治通報資訊連結作業查詢結果各乙份附卷可參。但其積
     欠相對人約361萬元之借款未還，衡情應可推認被繼承人施
     明德有遺債大於遺產之情形，而抗告人為被繼承人之妹，
     學歷為大學，且其於聲明拋棄繼承時，住所與被繼承人生
     前相同，有97年度繼字第144號卷內所附聲明拋棄繼承狀可
     參，其對被繼承人施明德之遺產、遺債情況應有相當之了
     解，且其學歷、社會經驗、智識程度均足堪任遺產管理人
     ；至於抗告人所辯年紀尚輕，雖大學畢業然並無社會及做
     事經驗且無經濟能力，對法律問題更是一竅不通，實無法
     勝任，並不足為拒任遺產管理人之理由。基上所述，本院
     認以選任抗告人為遺產管理人較為妥適。
   (三)從而，原審法院選任抗告人為被繼承人施明德之遺產管理
     人，並無不合，抗告意旨聲明廢棄原裁定，非有理由，應
     予駁回。
三、據上論結，本件抗告為無理由，依非訟事件法第46條、民事
    訴訟法第495條之1第1項、第449條第1項、第95條、第78條
    ，裁定如主文。
中    華    民    國    98    年    6    月    25     日
                      臺灣花蓮地方法院家事法庭
                          審判長法  官  湯文章
                               法   官  陳鈺林
                               法   官  劉柏駿
以上正本證明與原本無異。
本裁定除適用法規顯有錯誤為理由，並經本院許可外，不得再抗
告。
如提起再抗告，應於收受送達後十日內向本院提出再抗告狀，並
繳納再抗告費新臺幣一千元。
中    華    民    國    98    年    6     月    25    日
                            法院書記官  蔡芬芳


司法院資訊處製作；財團法人民間司法改革基金會備份。
